【裁判字號】    98,交上易,198
【裁判日期】    980923
【裁判案由】    過失傷害
【裁判全文】
臺灣高等法院刑事判決               98年度交上易字第198號
上  訴  人
即  被  告  乙○○
上列上訴人即被告因過失傷害案件，不服臺灣臺北地方法院98年
度交易字第43號，中華民國98年5 月27日第一審判決（起訴案號
：臺灣臺北地方法院檢察署97年度調偵字第817 號），提起上訴
，本院判決如下：
    主  文
上訴駁回。
乙○○緩刑兩年。
    事  實
一、乙○○於民國（下同）96年8月9日上午8點20分左右，騎乘D
    PA-448號輕型機車，沿臺北市○○區○○街外側車道南往北
    方向行駛，行至延吉街與忠孝東路口時，原應注意轉彎車應
    讓直行車先行，而依當時白天光線充足，並無不能注意之情
    形，竟疏未確認右後方有無來車即貿然右轉，適甲○○騎乘
    CRP-828號重型機車，與乙○○行駛於同車道欲直行通過忠
    孝東路，因煞閃不及，致其CRP-828號重型機車車頭左前側
    與乙○○之DPA-448號輕型機車右後側擦撞，甲○○遂摔落
    地面，而受有下背挫傷併薦椎胝骨閉鎖性骨折、背肌拉傷等
    傷害。嗣乙○○於有偵查犯罪職權之公務員知悉前，向前往
    甲○○就診之國泰綜合醫院（下稱國泰醫院）處理之警員丙○○當場承認為肇事者並接受裁判。
二、案經甲○○訴請臺灣臺北地方法院檢察署檢察官偵查起訴。
    理  由
一、本件上訴人即被告乙○○（以下簡稱被告）所犯非死刑、無
    期徒刑或最輕本刑3年以上有期徒刑之罪，亦非高等法院管
    轄第一審案件，被告於本院審理程序進行中，就被訴事實為
    有罪之陳述，經告以簡式審判程序之旨，並聽取檢察官、被
    告之意見後，本院合議庭裁定依簡式審判程序進行審理，是
    本件之證據調查，依刑事訴訟法第273條之2規定，不受同法
    第159條第1項、第161條之2、第161條之3、第163條之1及第
    164條至第170條規定之限制，合先敘明。
二、經查：（一）上開犯罪事實，業據被告於本院審理時認罪，
    核與證人即告訴人甲○○（簡稱告訴人）於警詢、原審審理
    時證述之情節相符（參97發查字第838 號卷第9 頁反面、原
    審卷第32頁反面至35頁），並有國泰醫院96年8 月11日、9
    月29日出具之診斷證明書2 份、二車之車損照片、臺北市政
    府警察局大安分局交通分隊道路交通事故補充資料表、道路
    交通事故現場圖在卷可資佐證（參97年度他字第2083 卷 第
    6 至7 頁、原審卷第14頁反面至23頁），足徵被告之自白與
    事實相符；（二）按汽車行駛至交岔路口轉彎時，轉彎車應
    讓直行車先行，並應於距交岔路口30公尺前顯示方向燈或手
    勢，換入外側車道、右轉車道或慢車道，駛至路口後再行右
    轉，道路交通管理處罰條例第48條第1 項第6 款，道路交通
    安全規則第102 條第1 項第4 、6 款分別定有明文。是汽車
    行駛至交岔路口欲右轉彎前，駕駛人除應顯示方向燈或手勢
    外，並應注意右側及後方有無來車，提供足夠之時間供右側
    或後方直行車輛應變，以採取必要之閃避措施。本件被告既
    自承在右轉忠孝東路前，應注意後方有無來車，而依當時白
    天光線充足，並無不能注意之情形，竟疏未確認右後方有無
    來車即貿然右轉，而生本件車禍，致使告訴人遂摔落地面，
    而受有下背挫傷併薦椎胝骨閉鎖性骨折、背肌拉傷等傷害，
    被告騎乘DPA-448 號輕機車於本件車禍之發生應有過失，告
    訴人騎乘CRP-828 號普通重機車則無肇事因素，臺北市車輛
    行車事故鑑定委員會亦同此認定，有該鑑定委員會鑑定意見
    書一份在卷可按（參同上他字卷第16頁至第18頁），且被告
    之過失與告訴人之傷害間具有相當因果關係。本件事證明確
    ，被告犯行堪以認定，應依法論科。
三、核被告所為，係犯刑法第284條第1項前段過失傷害罪。被告
    於犯罪未被有偵查犯罪職權之公務員發現前，於國泰醫院向
    有偵查犯罪職權之丙○○承認自己為肇事者，並接受裁判，
    不僅為被告供明在卷，核與告訴人及承辦警員丙○○於原審
    證述之情節相符，並有警方製作之上開資料在卷可參，應認
    被告符合自首條件，應依刑法第62條前段，減輕其刑。
四、原審本於同上見解，適用刑法第284條第1項前段、第62條前
    段、第41條第1 項前段、刑法施行法第1 條之1 之規定，並
    審酌被告騎乘機車，參與交通行為，對於駕駛人於右轉前應
    先確認右側及後方有無來車之注意義務，竟一無所知，儼然
    欠缺交通規則之認知，違規情節非輕，惟告訴人所受傷勢非
    重等一切情狀，量處有期徒刑2 月，併諭知易科罰金之折算
    標準等情，經核原判決認事用法核無違誤，量刑亦稱妥適。
    被告上訴意旨以其機車已經轉彎，是告訴人之機車未讓轉彎
    車先行，原審量刑過重等語，並不足採，是本件被告上訴為
    無理由，應予駁回。
五、末查，被告未曾因故意犯罪而受有期徒刑以上刑之宣告，有
    本院被告前案紀錄表1份在卷可憑，其於本院審理時已與告
    訴人達成和解，被告願賠償新臺幣6萬元予告訴人，並已給
    付完畢，有本院審判程序筆錄在卷可憑，堪認被告於本件犯
    罪後態度尚稱良好，而本件被告因一時不慎而罹刑章，經此
    偵審教訓後，應知所警惕，信無再犯之虞，本院因認對其宣
    告之刑，以暫不執行為適當，爰依刑法第74條第1項第1款之
    規定，併予宣告緩刑2年，以啟自新。
據上論斷，應依刑事訴訟法第368 條，刑法第74條第1 項第1 款
，判決如主文。
本案經檢察官呂文忠到庭執行職務。
中    華    民    國    98    年    9     月    23    日
                  刑事第十九庭  審判長法  官 鄧振球
                                      法  官 彭幸鳴
                                      法  官 潘翠雪
以上正本證明與原本無異。
不得上訴。
                                      書記官 陳嘉文
中    華    民    國    98    年    9     月    28    日
附錄：本案論罪科刑法條全文
中華民國刑法第284條：
因過失傷害人者，處6月以下有期徒刑、拘役或5百元以下罰金，
致重傷者，處1年以下有期徒刑、拘役或5百元以下罰金。
從事業務之人，因業務上之過失傷害人者，處1年以下有期徒刑
、拘役或1千元以下罰金，致重傷者，處3年以下有期徒刑、拘役
或2千元以下罰金。


司法院資訊處製作；財團法人民間司法改革基金會備份。
